臺灣高等法院臺中分院刑事判決　　　　　　　　九十三年度上更(一)字第二○五號
　　上　訴　人
　　即　被　告　丁○○
　　選任辯護人　劉佳田
右上訴人因偽造有價證券等案件，不服臺灣台中地方法院中華民國九十年九月廿八日
第一審判決（民國九十年度訴緝字第四○五號，起訴案號：臺灣台中地方法院檢察署
民國八十九年度偵字第二○一九三號、九十年度偵字第七九八號），提起上訴，經判
決後，由最高法院發回第一次更審，本院判決如左：
      主  文
上訴駁回。
      事  實
一、丁○○與甲○○（已判決有罪確定）有金錢來往，甲○○積欠丁○○新台幣(下
    同)九萬餘元未償，而丁○○亦欠他人債務亟需清償，乃向甲○○催討，甲○○
    為償還債務，竟與丁○○共同基於意圖供行使之用之犯意聯絡，由甲○○單獨基
    於故買贓物之犯意，於民國（下同）八十九年九月十日，透過報紙分類廣告，在
    台中市中山醫院附近，以二千元之代價，向自稱「周先生」之人購買已填妥發票
    日期為八十九年九月廿五日，並事先蓋好偽造之印章，俗稱芭樂票之支票一張（
    該支票發票人丙○○，於八十九年八月二日失竊），於八十九年九月十日，在台
    中市再由甲○○與丁○○以電話聯繫共同決定，在票上偽填金額為三十萬元後（
    如附表所示），於同日由甲○○託友人在台中市○○路南門橋旁交付予丁○○行
    使，供為抵償所欠丁○○之債務。而丁○○取得該支票後，旋於同日在台中縣東
    區○○路「阿秋海產店」前，將支票交予不知情之債權人劉金鳳行使，復由劉金
    鳳背書後，輾轉交予不知情之賴明煌、楊明珠使用，嗣經楊明珠委由不知情之洪
    秀麗於八十九年九月廿五日至聯信商業銀行公益分行提示付款遭退票後，始發現
    係偽造之支票。
二、案經台中市警察局第二分局報請臺灣臺中地方法院檢察署檢察官偵查起訴。
      理  由
一、訊據上訴人即被告丁○○否認有偽造上開支票之犯行，辯稱：本件偽造之支票，
    係同案被告甲○○購買之空白支票，其中票面金額及發票日期皆係甲○○動手偽
    造，被告並無授意甲○○填載面額三十萬元云云。惟查被告於警訊稱：「該支票
    係甲○○於八十九年九月十日在台中市○○路南門橋旁交付給我的，因他欠我錢
    ，所以才將該支票交付予我，而我亦欠劉金鳳錢，所以再轉付予劉金鳳‧‧‧」
    ，又於偵查中稱：「這一張三十萬的數目，是我要甲○○填上的，因我要用以交
    給劉金鳳，是我與甲○○二人共同商量的，本想在票到期日前再去抽出，且甲○○買芭樂票給我，確可抵銷對我的欠款」等語（偵七九八號卷十三頁、偵二○一
    九三號卷廿一頁），而同業被告甲○○於警訊稱：「我因積欠鍾美秀（即丁○○
    ）金錢，而鍾美秀向我催討時我因沒錢，而且當時鍾美秀亦要還他人金錢，所以
    他才會叫我找門路購買他人販售之支票後，再叫我填寫金額、日期交予他，再由
    他轉交別人抵債‧‧‧我共欠鍾美秀九萬元」，另於偵查中稱：「向周先生買的
    芭樂票，在台中市中山醫院對面交易的，買的時候票已填好日期及蓋好章了，我
    再自己填上三十萬元之面額，周先生我是看報紙小廣告接洽的‧‧‧票的來源，
    鍾女知情‧‧‧鍾女說要三十萬元的票，所以就填上三十萬的數字」，又於原審
    稱：「三十萬的支票我交給丁○○，因我欠丁○○錢，所以她叫我偽造這張支票
    ，她也知道這張票是我偽造的，是我們共同偽造的」（同上偵查卷、原審一四七
    三號卷九十年七月三日審判筆錄），另本件支票確係被害人丙○○所失竊，且偽
    造後由被告轉交予劉金鳳等人持有等情，業據被害人丙○○於警訊中指述及證人
    劉金鳳、賴明煌、楊明珠、洪秀麗等人分別於警訊及偵查中證述明確，復有該支
    票、遺失票據申報單副本、退票理由單等影本附卷可稽，是上開支票確係被害人
    丙○○所失竊而遭被告甲○○向自稱「周先生」之人所購買無訛，復參以被告若
    僅單純因甲○○欠其九萬餘元之債務而要求甲○○交付支票抵債，衡諸常理，其
    取得之支票應僅九萬餘元之金額，然該支票上之面額為三十萬元，且被告於偵查
    中亦不否認係其與甲○○共同商量後叫甲○○填載上去的，足見支票上之金額係
    被告與甲○○共同偽造至明，被告丁○○事後翻異，否認參與偽造，所辯顯係卸
    責之詞，洵無足採。本件事證明確，被告犯行洵堪認定。
二、核被告所為，係犯刑法第二百零一條第一項之意圖供行使之用，而偽造有價證券
    罪。被告與同案被告甲○○就上開犯行，彼此互有犯意聯絡及行為之分擔，為共
    同正犯。其偽造有價證券後，進而行使，該行使行為應為偽造有價證券行為所吸
    收，不另論罪。又被告行使偽造有價證券，當然包含詐欺性質，亦不另論詐欺取
    財罪，附此敘明。原審刑法第二十八條、第二百零一條第一項、罰金罰鍰提高標
    準條例第一條前段，審酌被告犯罪之動機、目的、手段、品行，本件犯罪之情節
    、犯罪所生之危害及犯後態度等一切情狀，量處被告有期徒刑三年二月示懲，如
    附表所示偽造之支票，並依刑法第二百零五條之規定諭知沒收，其認事用法及量
    刑均無不合，被告上訴意旨略以：本件空白支票係甲○○一人所購得，其守秘密
    唯恐不及，不可能將此情告知被告，被告若知情，不可能收取不能兌現之支票以
    償還甲○○九萬餘元之欠款，被告亦不可能將不能兌現之支票交給熟人劉金鳳，
    至於要寫三十萬元，係因被告欠劉金鳳三十萬元，要還劉金鳳，因甲○○要向朋
    友借支票，所以請甲○○填寫金額三十萬元，到期後，甲○○存入九萬元，被告
    存入二十一萬元，並非明知共謀偽造支票云云，經查甲○○於本院證述：「（你
    於警訊時供述被告教唆你買芭樂票三次？）答：只有一次」、「˙˙˙那一次沒
    有買，被告告訴我有這個管道」、「就是用錢可以買（支）票」、「（你為何要
    在這支票上寫三十萬元？）答：因為被告需要週轉，這金額是他告訴我的」、「
    寫三十萬元時，被告不在場，這三十萬元是被告以電話叫我填載的」、「被告知
  道我自己沒有票」等語（見本院卷第七○│七三頁），被告對證人甲○○上開證
    言表示無意見（見本院卷第七四頁），被告既明知甲○○無支票可使用，而教唆
    買不能兌現之支票使用，又指示甲○○簽發面額三十萬元，甲○○託人在路邊將
    該支票交與被告，及從甲○○於偵查及原審均供承被告明知本件支票係購來之芭
    樂票，填寫支票金額三十萬元由被告決定，並由被告行使交付給劉金鳳，且被告
    於警訊時亦稱：「˙˙˙本想在票到期日前再去抽出」等情，前已敘明，綜此事
    證，被告所辯不知甲○○交付之支票係偽造不能兌現支票云云，實不可採，另甲○○於本院訊問時，雖亦稱被告不知支票係買來的芭樂票云云，以迴護被告之供
    述，既與被告在以前之供述不同，因此不能據以為被告有利之認定，被告上訴為
    無理由，應予駁回。
三、公訴意旨另以：被告與甲○○就向不詳姓名自稱「周先生」之人所購買之支票有
    犯意聯絡，而認被告另涉犯刑法第三百四十九條第二項之故買贓物罪云云；惟查
    ，被告於本院前審審理中已否認此部分之犯行，且同案被告甲○○於原審審理中
    亦供述該支票係其自己單獨購買，復查無其他積極證據足以證明被告就同案被告
    甲○○所購買之上開支票有參與犯罪之行為，是難認被告有故買贓物之犯行，此
    部分本應為無罪諭知，惟公訴人認被告此部分與右揭論罪科刑部分有牽連犯之裁
    判上一罪關係，故不另為無罪之諭知，併此敘明。
四、據上論斷，應依刑事訴訟法第三百六十八條，判決如主文。
本案經檢察官乙○○到庭執行職務。
中      華      民      國    九十四    年    一    月    二十五      日
                                   臺灣高等法院臺中分院刑事第六庭
                                         審判長法　官　李  文  雄
                                               法　官  邱  顯  祥
                                               法　官  劉　連　星
右正本證明與原本無異。
如不服本判決應於收受送達後十日內向本院提出上訴書狀，其未敘述上訴之理由者並
得於提起上訴後十日內向本院補提理由書（均須按他造當事人之人數附繕本）。
                                               書記官  陳  秀  真
中     華     民     國     九十四     年      一      月     二十六    日
附錄本判決論罪科刑之法條：
刑法第二百零一條第一項
意圖供行使之用，而偽造、變造公債票、公司股票或其他有價證券者，處三年以上十
年以下有期徒刑，得併科三千元以下罰金。
附表：
┌────┬─────────┬────┬────────┬───┐
│付 款 人│票              號│發票日期│面            額│被害人│
│        │                  │(年月日)│  (新  台  幣)  │      │
├────┼─────────┼────┼────────┼───┤
│第七商業│                  │八十九年│三十萬元        │丙○○│
│銀行國光│ＳＦ0000000│九月二十│                │      │
│分行    │                  │五日    │                │      │
└────┴─────────┴────┴────────┴───┘
                                                              　　　　Ｆ
